臺灣臺東地方法院刑事判決　　　　　　　 94年度易字第143號
公　訴　人　臺灣臺東地方法院檢察署檢察官
被　　　告　庚○○
選任辯護人　陳信伍律師
上列被告因恐嚇等案件，經檢察官提起公訴（94年度偵字第836號）
，本院判決如下：
    主  文
庚○○連續以加害自由之事，恐嚇他人，致生危害於安全，處拘
役伍拾玖日，如易科罰金，以參佰元折算壹日。
被訴公然侮辱部分無罪。
    犯罪事實
一、庚○○因用路糾紛，於民國94年3月29日上午9時30分許，駕
    車至臺東縣卑南鄉明峰村29鄰臥雲山佛堂前，與乙○○交談
    時，因乙○○對其不加理會，竟心生不滿，基於概括犯意，
    (一)揚言將發動村民圍堵佛堂，使乙○○等人無法進出，以加
    害他人自由之事，對在場之乙○○、辛○○、己○○、丙○○、戊○○及甲○○施行恐嚇，使其等心生畏懼，致生危害
    於安全；(二)復因不滿在場之戊○○對之拍照，舉手作勢欲毆
    打戊○○，以加害他人身體之事恐嚇戊○○，使戊○○心生
    畏懼，致生危害於安全。經乙○○等報警後庚○○始悻然離
    去。
二、案經乙○○、辛○○、己○○、丙○○、戊○○、甲○○訴
    由臺東縣警察局臺東分局報請臺灣臺東地方法院檢察署檢察
    官偵查起訴。
    理  由
甲、程序方面：
    公訴人所舉之證明方法，有關證據能力部分，被告同意作為
    證據，依刑事訴訟法第159條之5第1項之規定，各被告以外
    之人於審判外之陳述亦均有證據能力，合先敘明。
乙、實體方面：
壹、有罪部分（被告被訴恐嚇部分）：
一、認定犯罪事實所憑之證據及理由：
    (一)告訴人乙○○、辛○○、己○○、丙○○、戊○○及甲○○於警詢時均指稱：被告要發動全村的人來臥雲山莊圍堵
      ，並出手作勢要打人等語。
    (二)告訴人乙○○、己○○、戊○○及甲○○於偵訊時以證人
      身分均證稱：被告說要集結村民來圍堵我們，並舉起手作
      勢要打人等語。
    (三)告訴人乙○○、戊○○、丙○○及甲○○於本院審理時均
      證稱：伊每日早上均會來佛堂澆花，被告有說要發動全村
      的人來圍，並舉起手來要打人等語。又告訴人乙○○亦證
      稱：我與被告完全不熟，但那邊有1位居民跟我講說被告
      曾經當過這裡的村長；告訴人甲○○證稱：被告說他曾經
      當過村長或里長之類的；告訴人丙○○證稱：被告雖對著
      乙○○說要來圍堵，但被告嗓門很大，所以我在旁邊也有
      聽到，且被告說要圍堵你們，所以我會心生畏懼，因為我
      不認識他；告訴人戊○○證稱：因為被告態度很兇並說要
      發動村民來圍堵我們，然後我就去拿相機來拍，我對被告
      照相以後他還舉著手朝著我們這邊走過來，我不認識被告
      ，但我相信被告有能力發動村民來圍堵我們，因為他講的
      信誓旦旦等語。
    (四)並有警卷所附案發之照片1幀在卷可憑。
    (五)綜上所述，告訴人等於警詢、偵訊及本院作證時所證述之
      情節均大致相符，足證被告確有表示要發動村民圍堵，並
      舉手要打人之事實無誤，參以告訴人等雖表示臥雲山莊除
      了被告開車上來之道路外，尚有另1條路可以到達，且其
      等平日並無居住該佛堂，只有早上會去澆花等語，惟被告
      既已表示要圍堵佛堂，自無留該另1條路予告訴人通行之
      理，且告訴人等或知悉被告曾當過村長，或因被告所言信
      誓旦旦，態度很兇，告訴人等亦均為虔誠之信徒，每日早
      上至佛堂澆花，則如被告率眾前往圍堵，自會造成告訴人
      等無法自由進出佛堂，而使其心生畏懼，已致生危害於安
      全；又另依警卷所附照片顯示，被告面露兇光對著照相者
      ，並於告訴人戊○○拍完照後舉起手走向戊○○，自足以
      使戊○○心生畏懼，故被告確有犯罪事實欄所載之行為事
      證明確，犯行堪以認定。
二、對於被告辯解之判斷：
    被告辯稱：案發當天我去找乙○○，要講修路的事，他講說
    這不是他的事情，我就跟他說如果路封起來的話，大家就都
    沒有路可以走，乙○○就說我恐嚇他，我就說我這樣就恐嚇
    你，這是什麼話，然後這些女生就說都說我們都有聽到，我
    轉身之後就看到有一位女生用相機拍照，我就跟他講說「妳
    在拍什小」（台語），她們就說她們已經打電話報警，我就
    說我在這邊，且我也沒有作勢要打人等語。經查：
    (一)被告確表示要發動村民圍堵佛堂，業如前述，且被告如非
      態度很兇並表示要圍堵佛堂，告訴人戊○○又何須持相機
      加以拍照，以便留存證據之必要，故被告所辯沒有說要圍
      堵佛堂之語，顯係卸責之詞，不足採信。
    (二)被告雖表示沒有作勢要打人，惟查，依警卷照片顯示，被
      告確對著照相者面露兇光，且告訴人丙○○於本院審理時
      證稱：後來戊○○只拍了1、2張就不敢拍了，因為被告已
      經衝過來了等語；告訴人戊○○於本院審理時亦證稱：我
      對他照相以後他才講「妳照什小」（台語）這句話，當時
      他還舉著手朝著我們這邊過來，當時我有按下快門，至於
      有無照到手舉起來部分，我不知道，我一共照了1、2張照
      片等語，則如非被告確欲毆打持相機者，以戊○○已經意
      識到要照相存證，又焉何只拍攝1、2幀照片而已，故被告
      所辯未作勢要打人等語，顯亦係事後推諉之詞，無足採信
      。
三、論罪科刑的理由：
    (一)按「刑法第三百零五條之罪，僅以受惡害之通知者心生畏
      懼而有不安全之感覺為已足，不以發生客觀上之危害為要
      件。」，最高法院27年4月17日民刑事庭會議決議可資參
      照，故本件被告事後是否確有能力糾集群眾圍堵，在所不
      問；又告訴人等雖表示被告係作勢要毆打在場的女生，惟
      依前所述，被告係因戊○○對其拍照，始心生不滿舉手向
      戊○○走去，則即令戊○○與其他女性同在一處，但被告
      恐嚇之對象應僅有戊○○而不包括其他女性，此亦可由檢
      察官僅就被告加害戊○○身體之事起訴恐嚇犯行可知，故
      核被告所為，係犯刑法第305條第1項之以加害自由之事，
      恐嚇他人，致生危害於安全罪，及同項以加害身體之事，
      恐嚇他人，致生危害於安全罪。
    (二)被告先後2次恐嚇之犯行，時間緊接，且犯罪基本構成要
      件相同，顯係基於概括犯意而反覆為之，為連續犯，應依
      刑法第56條之規定，論以一情節較重之以加害自由之事，
      恐嚇他人，致生危害於安全罪，並加重其刑。公訴人雖認
      被告先後2次恐嚇之行為為接續行為，惟查，被告第1次恐
      嚇之對象為乙○○、辛○○、己○○、丙○○、戊○○及
      甲○○，第2次恐嚇對象則僅為戊○○，是其侵害之法益
      已有不同，且被告係因戊○○對其拍照始再向戊○○恐嚇
      ，故難認定為接續犯，併此敘明。
    (三)審酌被告犯罪之動機、手段、本件係因用路糾紛始與告訴
      人發生衝突、犯罪所生之危害、被告於案發後並未阻止告
      訴人報警即自行離去，及犯罪後之態度等一切情狀，量處
      如主文所示之刑，並諭知易科罰金之折算標準，以示懲儆
      。公訴人雖就恐嚇部分具體求處有期徒刑7月，惟本院審
      酌上開情節，認公訴人求處之刑度過重，附此說明。
貳、無罪部分（被告被訴公然侮辱部分）：
一、公訴意旨另以：庚○○因用路糾紛，於民國94年3月29日9時
    30分前後，駕車至臺東縣卑南鄉明峰村29鄰臥雲山佛堂前，
    欲與乙○○理論，因不滿在場之戊○○對之拍照，竟以台語
    「幹，拍什麼」之穢語公然侮辱戊○○，因認被告另涉犯有
    刑法第309條第1項之公然侮辱罪嫌。
二、公訴證據：
    (一)告訴人乙○○、辛○○、己○○、丙○○、戊○○及甲○○於警詢時之陳述。
    (二)告訴人乙○○、己○○、戊○○及甲○○於偵訊時以證人
      身分所為之證詞。
    (三)警卷所附案發之照片1幀。
    (四)被告不利於己之陳述。
三、本院之判斷：
    (一)按「被告未經審判證明有罪確定前，推定其為無罪。犯罪
      事實應依證據認定之，無證據不得認定犯罪事實。又不能
      證明被告犯罪者，應諭知無罪之判決，刑事訴訟法第154
      條第1、2項、第301條第1項分別定有明文。又刑事訴訟法
      第161條第1項規定：檢察官就被告犯罪事實，應負舉證責
      任，並指出證明之方法。因此，檢察官對於起訴之犯罪事
      實，應負提出證據及說服之實質舉證責任。倘其所提出之
      證據，不足為被告有罪之積極證明，或其指出證明之方法
      ，無從說服法院以形成被告有罪之心證，基於無罪推定之
      原則，自應為被告無罪之判決（最高法院92年臺上字第12
      8號判例意旨參照）。
    (二)被告堅詞否認有公然侮辱之犯行，辯稱：沒有罵三字經，
      只有跟戊○○講說「妳在拍什小」（台語）。
    (三)經查：
      1.按「告訴人之告訴，係以使被告受刑事訴追為目的，是
        其陳述是否與事實相符，仍應調查其他證據以資審認，
        即藉由補強證據之存在，以增強或擔保告訴人陳述之證
        明力。」，最高法院87年度台上字第2176號裁判可資參
        照。本件告訴人6人於警詢時，完全未表示被告曾以三
        字經辱罵，於偵訊及本院審理時始表示被告曾以三字經
        辱罵，其證詞顯已有可疑，且警卷所附案發之照片1幀
        亦無從證明被告確有三字經辱罵之事實。
      2.復按刑法第309條第1項所稱「侮辱」，係指直接對人詈
        罵、嘲笑或其他表示足以貶損他人評價之意思，需以使
        人難堪為目的，以言語、文字、圖畫或動作，表示不屑
        輕蔑或攻擊之意思，足以對於個人在社會上所保持之人
        格及地位，達貶損其評價之程度而言，故行為人需有侮
        辱他人之故意，始足構成，若僅言語不當而無公然侮辱
        他人之犯意，自無由成立該罪。據此，行為人於口角衝
        突之際，因氣憤所為之咒罵、嗆聲等言語，實為我國社
        會生活所常見，仍須審究行為人主觀上是否欲以上開言
        語侮辱他人，綜合其前後所言之全部內容加以判斷，尚
        不得僅憑客觀上之言語內容，逕認主觀上即有侮辱之犯
        意。查本案既係因被告與乙○○等因用路糾紛所起爭執
        ，被告因告訴人戊○○手持相機拍照始心生不滿欲阻止
        其照相，並再舉手欲毆打戊○○，則即令被告確有如告
        訴人於偵訊及本院審理時所證述之口出三字經之不當言
        語，其意顯然僅在恐嚇戊○○，並不是以使戊○○難堪
        為目的，非僅能因其中夾雜三字經加強恐嚇語氣之穢詞
        ，而遽指其另有侮辱之故意，依前揭說明，此部分自不
        構成公然侮辱罪。
      3.綜上，細繹公訴人所提各項證據，均不足憑以認定起訴
        書所指訴之公然侮辱犯罪事實，當然也無法推翻法律上
        對於被告無罪之推定，既然不能證明被告犯罪，依前述
        法律規定，自應諭知被告無罪。
參、適用的法律：
    (一)刑事訴訟法第299條第1項前段、第301條第1項。
    (二)刑法第56條、第305條、第41條第1項前段，罰金罰鍰提高
      標準條例第1條前段、第2條。
本案經檢察官丁○○到庭執行職務。
中　　華　　民　　國　　94　　年　　11　　月　　11　　日
                  刑事第二庭  審判長法  官  黃建都
                                    法  官  林恒祺
                                    法  官  陳君鳳
以上正本證明與原本無異。
如不服本判決，應於判決送達後10日內向本院提出上訴狀（須附
繕本）。
「切勿逕送上級法院」
                                    書記官　陳俊德
中　　華　　民　　國　　94　　年　　11　　月　　15　　日
附錄本案論罪科刑法條全文：
刑法第305條：
以加害生命、身體、自由、名譽、財產之事，恐嚇他人，致生危
害於安全者，處2年以下有期徒刑、拘役或300元以下罰金。
